【裁判字號】    94,訴,2067
【裁判日期】    950331
【裁判案由】    毒品危害防制條例
【裁判全文】
臺灣板橋地方法院刑事判決              94年度訴字第2067號
公  訴  人  臺灣板橋地方法院檢察署檢察官
被      告  丁○○
選任辯護人  林梅玉律師
            邱群傑律師
            彭永彰律師
上列被告因違反毒品危害防制條例案件，經檢察官提起公訴（九
十四年度偵字第九一三三號），本院判決如下：
    主  文
丁○○持有第二級毒品，其數量達行政院公布施行「轉讓持有毒
品加重其刑之數量標準」所訂之一定數量，累犯，處有期徒刑貳
年。扣案第二級毒品安非他命壹拾肆包（驗餘合計淨重肆佰貳拾
柒點捌柒公克）沒收銷燬之。
    事  實
一、丁○○於民國九十二年間因脫逃罪，經本院以九十二年度易
    字二一０三號判處有期徒刑三月，如易科罰金，以三百元折
    算一日，並於九十二年十二月二十九日易科罰金執行完畢（
    於本案構成累犯），猶不知悔改。其明知毒品危害防制條例
    業經總統於八十七年五月二十日，以華總（一）字第八七０
    ００九九八六０號令修正公布，於同年五月二十二日生效，
    依該條例第二條第二項第一款、第二款之規定，將海洛因、
    安非他命分列為第一級、第二級毒品管理，均為違禁物，不
    得非法施用、持有，並於九十二年六月六日再經立法院修正
    通過，於同年七月九日經總統令公布修正全文，於九十三年
    一月九日施行生效，仍為相同之規定。詎其於九十四年五月
    二十五日晚上八時許，因有不詳真實姓名綽號「阿豐」之成
    年男子，前往丁○○坐落在台北縣土城市○○路○段五十四
    巷八號住處向其借貸（起訴書略載為不詳時、地），丁○○
    以「阿豐」尚積欠新台幣（下同）十五萬元之前債未清償而
    拒絕，「阿豐」遂應允以其所有之第一、二級毒品以較低廉
    之價格販賣予丁○○，丁○○即基於施用第一、二級毒品之
    犯意，除原先積欠之十五萬元外，再給付二十九萬元予「阿
    豐」，合計以四十四萬元之代價購得第一級毒品海洛因二十
    四包（取得之淨重不詳，扣案物品清單誤載為八十五．三公
    克），及第二級毒品安非他命十四包（合計淨重四百二十八
    公克）。丁○○因為施用之犯意而取得上開第二級毒品安非
    他命後，因數量龐大，且認先前曾受友人招待安非他命，意
    欲回報，竟變更原施用而持有之犯意，另行基於免費或原價
    轉讓安非他命予朋友之犯意，在台北縣土城市○○路○段五
    十四巷三號八樓住處，非法持有上開第二級毒品安非他命。
    惟丁○○尚未實際轉讓予他人，即於九十四年五月二十六日
    下午二時許，在上址住處為警查獲，並扣得其意圖供轉讓而
    持有之第二級毒品安非他命十四包（扣案淨重四百二十八公
    克，經取樣０．一三公克檢驗用罄，餘四百二十七．八七公
    克），及其所有供施用而持有之第一級毒品海洛因二十四包
    （扣案淨重不詳，扣案物品清單誤載為八十五．三公克，經
    取樣部分檢驗用罄，餘九十一．四二公克，此部分詳下理由
    欄不另為不受理部分）。
二、案經台北市政府警察局北投分局移送台灣板橋地方法院檢察
    署檢察官偵查起訴
    理  由
壹、有罪部分：
一、訊據被告丁○○對上揭意圖轉讓而「持有」第二級毒品安非
    他命之犯罪事實，於本院審理中坦承不諱，並有白色結晶物
    十四包（合計淨重四百二十八公克）扣案可供佐證。該白色
    結晶物經送內政部警政署刑事警察局鑑定，取樣０．一三公
    克檢驗確呈安非他命反應，純度百分之九十六．八，屬第二
    級毒品安非他命無誤，亦有該局九十四年七月六日刑鑑字第
    ０九四００九五二一五號鑑定書一紙在卷可稽。公訴人雖認
    被告係基於販賣安非他命之故意而販入安非他命（起訴書原
    認係意圖販賣而持有，但已為公訴人於審理期日更正為販賣
    ），但公訴人認被告係基於販賣之故意而販入安非他命，無
    非以扣案安非他命之數量龐大，為其論據。然本案並無被告
    欲販賣安非他命之對象，且販賣毒品之所謂「販賣」行為，
    係行為人基於營利之目的，而販入或賣出毒品而言。販賣毒
    品者，其主觀上須有營利之意圖，且客觀上有販賣之行為，
    即足構成，至於實際上是否已經獲利，則非所問。即於有償
    讓與他人之初，係基於營利之意思，並著手實施，而因故無
    法高於購入之原價出售，最後不得不以原價或低於原價讓與
    他人時，仍屬販賣行為。必也始終無營利之意思，縱以原價
    或低於原價有償讓與他人，方難謂為販賣行為，而僅得以轉
    讓罪論處。故營利意圖為販賣毒品之必要構成要件。而持有
    毒品安非他命之原因眾多，販賣固為其中之一，因製造、運
    輸而持有、意圖販賣而持有、為施用之目的而持有、單純持
    有、為轉讓而持有，均有可能，此觀毒品危害防制條例第四
    條至第十一條各異其規定甚明，是不能僅以被告持有之安非
    他命數量眾多，即遽以推論被告係以販賣之意思而販入安非
    他命，從而公訴人以被告持有大量安非他命認係涉犯販賣之
    罪行，尚有未洽。而被告既自白係意圖轉讓而持有安非他命
    ，復查無其他不可信之情形，被告係意圖轉讓安非他命而持
    有，洵堪認定。
二、查毒品危害防制條例並未就「意圖轉讓而持有毒品」為特別
    規定，易言之，相關之犯行應依「單純持有毒品」罪處斷。
    又被告於九十四年五月二十六日下午二時為警查獲後，因另
    涉施用毒品海洛因、安非他命犯罪，經台灣板橋地方法院檢
    察署檢察官以九十四年度毒偵字第五五一七號提起公訴，本
    院以九十四年度訴字第二三六四號判處有期徒刑七月，經檢
    察官以另有他案未及併案審理為由，提起上訴，目前在台灣
    高等法院以九十五年度上訴字第二０一號案件審理中，尚未
    確定。而本案係被告為施用安非他命而持有之犯意外，因安
    非他命之數量龐大，另行起意轉讓而持有之犯罪行為，與上
    開審理中之施用而持有安非他命之犯罪無涉，本院仍應就此
    「單純」持有之行為審理。故核被告所為，係犯毒品危害防
    制條例第十一條第二項之持有第二級毒品安非他命罪。公訴
    人認被告係犯毒品危害防制條例第四條第二項之販賣毒品安
    非他命罪（起訴書原列同條例第五條第二項意圖販賣而持有
    安非他命之罪，業經公訴人於審理期日更正），依上揭說明
    ，容有未洽。惟國家之刑罰權係對於每一個犯罪事實而存在
    ，單一之犯罪事實，實體法上之刑罰權只有一個，在訴訟法
    上自亦無從分割，故刑事訴訟法第二百六十七條規定：「檢
    察官就犯罪事實一部起訴者，其效力及於全部」，而販賣毒
    品前均有持有毒品之行為，販賣行為與持有行為，乃實質上
    一罪關係，販賣行為既經起訴，效力自然及於低度之持有行
    為，是本院自得就被告持有海洛因之犯行予以審判，且此係
    犯罪事實之一部減縮，不生變更起訴法條問題（最高法院
    九十二年度台上字第一八四一號、九十年度台上字第二五二
    號、八十七年度台上字第四四六一號判決意旨參考）。又被
    告持有之安非他命十四包，扣案淨重達四百二十八公克，已
    達行政院於九十三年一月七日以院台法字第０９３００８０
    ５５１號令所公布之「轉讓持有毒品加重其刑之數量標準」
    第二條第一項第二款所定「第二級毒品：淨重十公克以上」
    之一定數量，應依毒品危害防制條例第十一條第四項規定加
    重其刑。另被告於九十二年間因脫逃罪，經本院以九十二年
    度易字二一０三號判處有期徒刑三月，如易科罰金，以三百
    元折算一日確定，並於九十二年十二月二十九日易科罰金執
    行完畢，有台灣高等法院被告全國刑案紀錄簡覆表、台灣板
    橋地方法院檢察署刑案資料查註紀錄表各一紙在卷可稽，其
    於刑之執行完畢後五年內，再犯本件有期徒刑以上之刑之罪
    ，為累犯，應依刑法第四十七條之規定加重其刑，並遞加之
    。爰審酌被告持有之安非他命高達四百二十八公克（驗餘仍
    達四百二十七．八七公克），數量龐大，雖尚未實際轉讓，
    但其犯罪動機可議，兼審酌其犯罪之目的、手段，犯罪後之
    態度，對社會治安之影響等一切情狀，量處如主文所示之刑
    ，以資懲儆。
三、扣案之安非他命十四包（扣案淨重四百二十八公克，經取樣
    ０．一三公克檢驗用罄，餘四百二十七．八七公克），屬第
    二級毒品，應依毒品危害防制條例第十八條第一項前段規定
    沒收銷燬之；至取樣０．一三公克檢驗用罄部分因已滅失，
    爰不對此為沒收銷燬之諭知。
貳、不另諭知不受理部分：
一、公訴意旨另謂：被告丁○○基於意圖販賣第一級毒品海洛因
    之犯意，於不詳時地，以不詳價格，購得第一級毒品海洛因
    二十四包（淨重九十一．二四公克，純度百分之六十八．０
    八，純質淨重六十二．二四公克），並於九十四年三、四月
    間，在台北縣三重市○○○路三一三號四樓甲○○租屋處，
    以八千元之價格，販賣約半錢重之第一級毒品海洛因予甲○○。案經台北市政府警察局北投分局移送台灣板橋地方法院
    檢察署檢察官偵查起訴，因認被告所為，涉犯毒品危害防治
    條例第四條第一項之販賣第一級毒品罪嫌。
二、公訴人認被告涉犯上開販賣第一級毒品海洛因罪嫌，無非以
    扣案毒品海洛因之數量甚巨，且在羈押期間，接受律師之教
    導圖卸刑責，並有證人甲○○、丙○○在警詢、偵查中之指
    訴，為其論述之主要依據。
三、按犯罪事實應依證據認定之，無證據不得認定犯罪事實，刑
    事訴訟法第一百五十四條第二項定有明文；而犯罪事實之認
    定，應憑真實之證據，倘證據是否真實尚欠明確，自難以擬
    制推測之方法，為其判斷之基礎；且認定犯罪事實之證據係
    指足以認定被告確有犯罪行為之積極證據而言，該項證據自
    須適合於被告犯罪事實之認定，始得採為斷罪資料，亦即須
    使通常一般之人均不致有所懷疑，而得確信其為真實之程度
    ，始得據為有罪之認定，倘其證明尚未達此一程度，而有合
    理之懷疑存在時，即不能遽為有罪之認定，最高法院著有五
    十三年台上字第六五六號、二十九年上字第三一０五號及七
    十六年台上字第四九八六號判例可資參照。訊據被告固坦承
    於上揭時地持有第一級毒品海洛因為警查獲之事實不諱，但
    堅決否認被訴犯販賣第一級毒品之犯行，辯稱：伊不認識甲○○，更未去過甲○○租屋處，透過丙○○販賣海洛因予甲○○，其二人之指認恐係錯誤等語。
四、經查：
    （一）被告持有第一級毒品海洛因之犯罪事實，業據其供承
          在卷，而扣案之白色粉末二十四包經送法務部調查局
          鑑定，經取樣部分檢驗，驗餘九十一．四二公克，純
          度百分之六十八．０八，純質淨重六十二．二四公克
          ，確屬第一級毒品海洛因無誤，有該局九十四年九月
          五日調科壹字第０六００一０一二九號鑑定書一紙附
          卷可憑。
    （二）公訴人雖指被告係販賣海洛因，然販賣毒品之所謂「
          販賣行為」，係行為人基於營利之目的，而販入或賣
          出毒品而言，換言之，販賣毒品者，其主觀上須有營
          利之意圖，且客觀上有販賣之行為，始足當之（最高
          法院九十三年度台上字第一六五一號判決參考）。被
          告持有海洛因，乃一客觀事實，至於其主觀上係出於
          何等故意而持有，可能原因甚多，自不能以持有之數
          量頗鉅，即逕推論被告意在販售營利，均已如前述。
    （三）證人甲○○固在警詢中指認被告販賣海洛因，但觀諸
          其製作筆錄之過程，其並不知「丁○○」之年籍資料
          ，而係經警方調取口卡後依上列之資料登載，且該供
          指認之「丁○○」口卡片僅有一份，並非在多份不同
          之「丁○○」口卡片中指認，而該口卡上所附「丁○○」之照片為黑白拍攝，距今已有相當歲月，甲○○
          在警詢中之指認能否謂正確無誤，已非無疑。
    （四）又甲○○在警詢中先供稱：「我是向丙○○、童建雄
          、丁○○等三人購買，半錢八千元．．．，我都是以
          電話聯絡後他人三人就約地點送來；有時丙○○會叫
          他的小弟潘邱芷送來」（偵字第六三四七號卷九十四
          年四月十四日筆錄參照）。但於九十四年六月八日（
          偵字第九一三三號卷第一０七頁參照）偵查中又稱：
          海洛因是向丙○○買的，丙○○帶丁○○來，二人講
          一講，不知道他們講什麼，不知誰把毒品放在桌上，
          丁○○很少講話，都沒聽道他的聲音，乙○○也在場
          云云，其指證前後反覆不一。且甲○○對同日檢察官
          命數人  列隊供甲○○指認（偵字第九一三三號卷第
          一一二頁參照），甲○○卻無法明確指認被告為何人
          ，則其是否確曾親眼見聞被告販賣毒品海洛因，不無
          疑問。又本院向和信電訊股份有限公司調閱九十四年
          三、四月間之雙向通聯紀錄核對，亦查無其二人有相
          關通訊聯絡。另證人甲○○在本院審理時亦具結證稱
          ：伊係透過丙○○購買毒品，不認識被告，丙○○曾
          帶綽號「魯蛋」之人至其住處，但非關毒品交易等語
          。證人乙○○於本院審理中則具結證稱：伊不認識被
          告，亦未在三重甲○○租屋處看過毒品交易等語，與
          證人甲○○所供乙○○在場乙節亦不相符。另證人丙○○於本院審理時具結稱：伊係帶綽號「毛毛」者前
          往三重與甲○○交易海洛因，「毛毛」與被告是不同
          人等語。是依上開三位證人之證言相互勾稽，公訴人
          依此前後不一有瑕疵之指認，認被告販賣毒品海洛因
          予甲○○，所舉證據尚有不足。
    （五）另被告在羈押中固曾於九十四年八月八日在監所與蔡
          律師討論案情時，稱：女孩子（應指甲○○）那邊就
          說是丙○○，其他就說是自己要吃等對話（偵字九一
          三三卷第二六０頁參照），但此項對話如何推論得被
          告販賣海洛因予甲○○，未見說明其關聯。況被告在
          九十四年六月二十四日、七月四日與律師之接見錄音
          中，亦自白扣案物品係為自己施用（偵字第一三三卷
          第二三九反面、第二四０頁正面參照），自不能單單
          擷取隻字片語，漫加推論。
    此外，復查無其他積極證據足認被告有販賣海洛因之犯行，
    不能證明此部分犯罪。而依卷內之證據資料及被告之自白，
    僅足以證明被告係基於施用毒品海洛因之犯意，而持有扣案
    之第一級毒品海洛因二十四包（驗餘淨重九十一．四二公克
    ）。
五、次按，已經提起公訴或自訴之案件，在同一法院重行起訴者
    ，應諭知不受理之判決，刑事訴訟法第三百零三條第二款定
    有明文。又訴訟上所謂一事不再理之原則，關於實質上一罪
    或裁判上一罪，亦均有其適用，最高法院六十年台非字第七
    七號亦著有判例可參。本案被告係基於施用海洛因之目的而
    持有第一級毒品，業如前述。被告於九十四年五月二十六日
    下午二時為警查獲後，因涉施用毒品海洛因、安非他命犯罪
    ，由檢察官提起公訴，經本院以九十四年度訴字第二三六四
    號判處有期徒刑七月，現仍在台灣高等法院以九十五年度審
    理中，尚未確定，此據被告供承在卷，並有台灣高等法院前
    案案件異動查證作業表在卷可憑。被告此部分持有海洛因之
    低度行為，既為施用海洛因之高度行為所吸收，為實質上一
    罪，即為同一案件。從而公訴人向本院重行起訴，即有不合
    ，依照上開說明，被告所涉此部分犯行，本應為不受理之判
    決，惟公訴人認被告此部分行為與前揭有罪判決部分，為想
    像競合犯，有不可分之關係，爰不另為不受理之諭知。
據上論斷，應依刑事訴訟法第二百九十九條第一項前段，毒品危
害防制條例第十一條第二項、第四項、第十八條第一項前段，刑
法第十一條前段、第四十七條，判決如主文。
本案經檢察官蔡元仕到庭執行職務。
中    華    民    國    95    年    3     月    31    日
                  臺灣板橋地方法院刑事第一庭
                      審判長法  官  鄭  水  銓
                            法  官  楊  志  雄
                            法  官  廖  怡  貞
上列正本證明與原本無異。
如不服本判決，應於判決送達後十日內向本院提出上訴書狀。
                            書記官  林  兆  嘉
中    華    民    國    95    年    4     月    3     日


司法院資訊處製作；財團法人民間司法改革基金會備份。
